---
title: "Diagramme de Venn"
author: "Laurent Cauquil"
date: "`r Sys.Date()`"
output:
  html_document:
    theme: simplex
    toc: yes
    toc_float: yes
---

```{r setup, include=FALSE}
knitr::opts_chunk$set(echo = TRUE, 
                      collapse = T)
```

## Introduction

### Objectif:
Représenter sous forme d'ensembles chevauchant des similitudes ou des différences entre plusieurs listes d'éléments

### Données entrées:

 - Soit les effectifs correspondants à chacun des sous-ensembles
 - Soit les listes d'éléments des ensembles de départ

### Données de sorties:

 - Objet avec tous les effectifs de tous les sous-ensembles
 - Listes des éléments de tous les sous-ensembles (suivant données de départ et package)

### Diagrammes de sortie:

 - Lisibles jusqu'à 5 ensembles (graph possible jusqu'à 8-9)
 - Différentes formes (ellipses, cercles, carrés, ChowRuskey, Edwards...)
 - Taille peut être proportionnelle aux effectifs
 - Autres types de représentation: Vennpie, Upset
 
Il existe pas mal de packages qui permettent de tracer des diagrammes de Venn à la fois sur le CRAN et Bioconductor

La plupart ne prennent en entrée que les effectifs des ensembles et des sous-ensembles, on ne peut pas revenir aux éléments constitutifs des sous-ensembles  

Certains sont personnalisables à loisirs mais ne produisent pas forcement de jolis diagrammes et inversement  
Difficile de s'arrêter sur un seul package...

<Br><Br>
<center><font size = "6">Compromis avec le package `VennDetail` (Bioconductor)</center></font>

https://bioconductor.org/packages/release/bioc/html/VennDetail.html
<Br><Br>

## Installation du package à partir du dépôt Bioconductor

```{r, eval = FALSE}
if (!requireNamespace("BiocManager", quietly = TRUE))
    install.packages("BiocManager")

BiocManager::install("VennDetail")
```

## Jeu de données

On créé un jeu de données de 5 listes de numéros pris entre 0 et 1000, et d'effectifs entre 500 et 800.  
```{r}
set.seed(123)
list_No <- list(list_A = paste0("No_", sample(x = 1000, size = 600, replace = F)),
                 list_B = paste0("No_", sample(x = 1000, size = 700, replace = F)),
                 list_C = paste0("No_", sample(x = 1000, size = 500, replace = F)),
                 list_D = paste0("No_", sample(x = 1000, size = 800, replace = F)),
                 list_E = paste0("No_", sample(x = 1000, size = 550, replace = F)))
str(list_No)
```

## Création d'un objet de type `venn`

```{r}
library(VennDetail)
venn_No <- venndetail(list_No)
venn_No
```

**Il y a 5 listes, qui conduisent à 2^5 sous-ensembles soit 32 effectifs à calculer (en comptant l'ensemble total**)  

### Résumé de l'objet `venn_No`

```{r}
summary(venn_No)
```

### Barplot des effectifs

#### Représentation en barplot des effectifs des sous-ensembles

Pas très visible, avec 5 listes il y a 31 barres

```{r}
dplot(venn_No, order = T)
```

#### Représentation en barplot des effectifs pour les 3 premières listes

```{r}
dplot(venndetail(list_No[1:3]), order = T)
```

### Extraction de résultats

On peut extraire les listes de No de chacun des sous-ensembles  

Listes des différents sous-ensembles

```{r}
names(detail(venn_No))
```

La fonction `getSet()` permet d'extraire le détail d'un ou plusieurs sous-ensembles

```{r}
## intersection des list_A et list_B
list_A_B <- getSet(venn_No, c("list_A_list_B"))
head(list_A_B)
```

"Shared" donne la liste des No communs aux 5 listes (attention à la majuscule)

```{r}
## No présents dans les 5 ensembles
shared_No <- getSet(venn_No, c("Shared"))
head(shared_No)
```


Mais on peut faire mieux `r emo::ji("smiley")`

Le détail des sous-ensembles se trouve dans `Venn_No@result`

```{r}
str(venn_No@result)
```


```{r}
result <- data.frame(venn_No@result)

list_result <- vector("list", length(levels(result$Subset)))

for (i in seq(length(list_result)))
{
  list_result[[i]] <- as.character(result[result$Subset == levels(result$Subset)[i],2])
  names(list_result)[i] <- levels(result$Subset)[i]
}
```

```{r}
str(list_result)
```

```{r, eval = F}
library(openxlsx)
write.xlsx(list_result, file = "list_result.xlsx", colNames = T)

```

<Br><Br>
<center><font size = "6">Représentation graphique</center></font>

### Diagramme de venn avec package `VennDetail`

Fonction `plot()` de `VennDetail` avec les paramètres par défaut

```{r}
plot(venn_No)
```

### On peut contrôler différents paramètres:

 - Couleur des ensembles
 
```{r, warning = FALSE}
## chargement de la library contenant des palettes
library(gameofthrones)
## création d'une palette a 5 couleurs à partir de la palette "tully" de GOT
pal_tully = got(5, option = "tully")
## affichage de la palette avec le package pals
pals::pal.bands(pal_tully)
```

```{r, warning = FALSE}
plot(venn_No, 
     mycol = pal_tully)
```

 - Couleur des bordures des ensembles identique aux ensembles

```{r}
plot(venn_No, 
     mycol = pal_tully, 
     col = pal_tully)
```

 - Diminue la taille des labels dans les sous-ensembles
 
```{r}
plot(venn_No, 
     mycol = pal_tully, 
     col = pal_tully,
     cex = 1)
```


### Représentation de type "upset"

Ce mode de représentation permet de visualiser clairement des jeux de données avec de multiples combinaisons

```{r}
plot(venn_No, type = "upset", nintersects = NA)
```

<Br><Br>

## Diagramme de venn avec le package `VennDiagram`

<Br>

 - Jusqu'à 5 listes
 - Packages très complet au niveau du paramétrage du diagramme produit  
 - Reçoit en entrée une liste de vecteur
 - Exporte les graphs en .tiff, .svg, .png (qualité publication)
 - Récupération des listes des sous-ensembles pas immédiate

De part ses nombreux paramètres graphiques, le diagramme produit par défaut est très simple. Il faut donc mettre un peu les mains dedans pour le rendre attractif

Les diagrammes sont affichés directement avec la fonction `grid.draw` et l'argument `file = NULL` dans la fonction `venn.diagram()`  
Les graphes sont exportables aux formats png, tiff et svg

Par défaut, `VennDiagram` un fichier log à chaque création de figure, pour éviter ce comportement il faut lancer cette ligne de code en amont

`futile.logger::flog.threshold(futile.logger::ERROR, name = "VennDiagramLogger")`

```{r, include = FALSE}
futile.logger::flog.threshold(futile.logger::ERROR, name = "VennDiagramLogger")
```

### Par défaut

```{r, fig.height = 6, fig.width = 7}
library(VennDiagram)
#venn.diagram(list_No, filename = "fig/dig_defaut.png", imagetype = "png")
grid.draw(venn.diagram(list_No, filename = NULL))
```

### Avec la palette de couleurs "tully" et des pourcentages

```{r, fig.height = 6, fig.width = 7}
grid.draw(venn.diagram(list_No, filename = NULL,
             fill = pal_tully,
             print.mode = "percent"))
```

### Personnalisation

Aperçu de quelques paramètres:

<Br><Br>
```{r, fig.height = 7, fig.width = 7}
grid.draw(venn.diagram(list_No, filename = NULL,
             ## rajoute un titre
             main = "Diagramme de Venn",
             ## taille du titre
             main.cex = 2,
             ## titre en gras
             main.fontface = "bold",
             ## rajoute un sous-titre
             sub = "Croisement des 5 listes",
             ## sous-titre en italique
             sub.fontface = "italic",
             ## taille du sous-titre
             sub.cex = 1,
             ## couleur de chaque label des ensembles
             cat.col = c("#2ECCFA", "#58FA58", "#FAAC58", "#58FA58", "#FAAC58"),
             ## epaisseur des contours des ensembles
             lwd = c(0,1,2,3,4),
             ## style des contours des ensembles
             lty = c(0,1,2,3,4),
             ## couleur des ensembles
             fill = c("#2ECCFA", "#58FA58", "#FAAC58", "#58FA58", "#FAAC58"),
             ## couleur des contours des ensembles
             col = c("#2ECCFA", "#58FA58", "#FAAC58", "#58FA58", "#FAAC58"),
             ## transparence des ensembles
             alpha = .5,
             ## taille des labels des ensembles
             cat.cex = c(.5, 1, 1.5, 2, 2.5),
             ## taille des labels de tous les sous-ensembles
             cex = .8, # rep(1,31),
             ## couleur des labels de chacun des sous-ensembles
             label.col = c(rep(pal_tully, 6), "white"),
             ## rotation de l'ensemble de la figure (reverse clockwise)
             rotation.degree = 45,
             ## distance du label à son ensemble (peut être négatif)
             cat.dist = c(0.2, 0.3, 0.2, 0.2, 0.2),
             ## espace autour du diagramme
             margin = .2))
```


#### Détail du partitionnement des sous-ensembles
L'information est difficile à récupérer, c'est pourquoi il vaut mieux utiliser `VennDetail` à cette étape

```{r}
get.venn.partitions(list_No)
```

### Fusion de données

A noter que le package VennDetail permet la fusion 2 jeu de données. La fonction `merge()` fusionne le résultat de 2 objets de type venn

```{r}
A <- sample(1:100, 40, replace = FALSE)
B <- sample(1:100, 60, replace = FALSE)
C <- sample(1:100, 40, replace = FALSE)
res1 <- venndetail(list(A = A, B = B))
res2 <- venndetail(list(A = A, C = C))
res <- merge(res1, res2)
res
```

<Br><Br>

## Autres packages

<Br>

https://cran.r-project.org/web/packages/colorfulVennPlot/index.html

https://cran.r-project.org/web/packages/eulerr/index.html

https://cran.r-project.org/web/packages/eVenn/index.html

https://cran.r-project.org/web/packages/venneuler/index.html

https://cran.r-project.org/web/packages/vennplot/index.html

https://cran.r-project.org/web/packages/ggVennDiagram/index.html  (Nouveau, 4 listes, manque des options)

<Br><Br>

## Création de diagramme de venn en ligne

<Br>

https://bioinfogp.cnb.csic.es/tools/venny/index.html  up to 4

http://jvenn.toulouse.inra.fr/app/example.html  up to 6

http://www.interactivenn.net/  up to 6
